【裁判字號】    97,抗,1
【裁判日期】    970131
【裁判案由】    拍賣抵押物
【裁判全文】
臺灣屏東地方法院民事裁定                 97年度抗字第1號
抗  告  人  甲○○
相  對  人  泰業資產管理股份有限公司
法定代理人  乙○○
上列當事人間拍賣抵押物事件，抗告人對於民國96年11月28日本
院96年度拍字第720 號裁定，提起抗告，本院裁定如下：
    主  文
抗告駁回。
抗告程序費用新臺幣壹仟元由抗告人負擔。
    理  由
一、抗告意旨略以：抗告人於原法院已遵期提出陳述意見狀，原
    裁定逕認抗告人逾期仍未表示意見云云，容有未洽；又最高
    限額抵押權，其債權額在結算前並不確定，原裁定未先命抗
    告人與相對人就本件債權額進行結算，逕准予相對人拍賣抵
    押物之聲請，亦有未合，爰請求廢棄原裁定等語。
二、按抵押權人，於債權已屆清償期，而未受清償者，得聲請法
    院拍賣抵押物，就其賣得價金而受清償；最高限額抵押權所
    擔保之原債權，因最高限額抵押權人聲請裁定拍賣抵押物而
    確定，民法第873 條、第881 條之12第1 項第5 款分別定有
    明文。而抵押權人依民法第873 條規定聲請拍賣抵押物者，
    係屬非訟事件，法院所為准駁之裁定，無確定實體法上法律
    關係存否之效力，於債權及抵押權之存否，亦無既判力。故
    祗須其抵押權已經依法登記，並由抵押權人所提出之文件為
    形式上審查，已能明瞭有債權存在，且抵押債權已屆清償期
    而未受清償，法院即應為准許拍賣抵押物之裁定。如對於此
    項法律關係有爭執時，應由有爭執之人提起訴訟，以求解決
    ，不得僅依抗告程序聲明其有爭執，並據為廢棄拍賣裁定之
    理由（最高法院51年台抗字第269 號判例參照）。又依非訟
    事件法第74條之立法理由：最高限額抵押權雖曾經地政機關
    辦理登記，惟其債權額未確定，故於聲請拍賣抵押物程序易
    生爭執，為兼顧債權人及債務人雙方之權益，法院於裁定前
    ，亦應使債務人就所擔保之現存債權額有陳述意見之機會，
    爰增訂本條。再為免阻礙社會大眾對最高限額抵押權制度之
    利用，法院於債務人陳述意見後，即應參照現有相關之法律
    、判例，依職權逕為准駁之裁定，毋庸另為明文，一併敘明
    。
三、經查，訴外人尖美建設開發股份有限公司（下稱尖美建設公
    司）於民國86年6 月25日，以如原審裁定附表所示之不動產
    為共同擔保，向中興商業銀行股份有限公司（下稱中興銀行
    ）借款，設定最高限額新臺幣（下同）1,596,000,000 元抵
    押權，存續期間自87年9 月28日起至127 年9 月29日止。嗣
    於88年6 月25日經由中興銀行、尖美建設公司、中華開發工
    業銀行股份有限公司（下稱中華開發公司）合意，將前開抵
    押權1/2 讓與中華開發公司，權利價值變更為2,310,448,00
    0 元，存續期限變更為自88年6 月25日起至118 年6 月24日
    止，債務清償期則依照各個債務契約所定清償日期，並經登
    記在案。而尖美建設公司於88年6 月25日向中華開發公司借
    款2,660,000,000 元，約定借款期限自88年6 月25日起至90
    年1 月3 日止，分期按月清償本息。於89年5 月29日尖美建
    設公司將上開不動產讓與抗告人，尖美建設公司則自民國90
    年1 月1 日起即未依約清償本息，尚積欠本金1,715,192,47
    6 元及約定之利息與違約金未清償。於91年11月20日中華開
    發公司將前開債權及抵押權讓與開發工銀資產管理股份有限
    公司（下稱開發工銀公司），中興銀行於93年7 月2 日將抵
    押權讓與台灣金聯資產管理股份有限公司（下稱台灣金聯公
    司），開發工銀公司及台灣金聯公司於94年3 月2 日共同將
    抵押全及債權讓與鑫泉國際資產管理有限公司（下稱鑫泉國
    際公司），鑫泉國際公司復於96年6 月28日將前開抵押權及
    債務讓與相對人之之事實，業經相對人提出抵押權設定契約
    書影本、他項權利證明書影本、土地登記簿謄本、建物登記
    簿謄本及借據影本、債權讓與證明書影本等件為證。於相對
    人向本院聲請裁定拍賣如原審裁定附表所示之抵押物時，最
    高限額抵押權所擔保之原債權即因而確定。而原審法院通知
    抗告人於5 日內就本件最高限額抵權所擔保之債權額具狀陳
    述意見，並於96年11月22日送達抗告人，抗告人逾期於96年
    11月28日始提出陳述意見狀，有通知函文、送達證書、收件
    回執可按，是原法院據以准許相對人拍賣上開抵押物之聲請
    ，並無不當。雖抗告人主張該陳述意見期間應加計在途期間
    等語，然原審通知抗告人陳述意見期間並非不變期間，無庸
    扣除在途期間，抗告人前開主張，亦無足採。
四、綜上所陳，原審法院准許相對人拍賣上開抵押物之聲請並無
    不當，抗告人抗告請求廢棄原裁定，核無理由，應予駁回。
據上論結，本件抗告為無理由，依非訟事件法第46條、第21條第
2 項、第24條第1 項，民事訴訟法第495 條之1 第1 項、第449
條第1 項、第78條，裁定如主文。
中    華    民    國    97    年    1     月    31    日
                  民事第一庭  審判長法  官  徐美麗
                                    法  官  潘  快
                                    法  官  邱玉汝
以上為正本，係照原本作成。
本裁定除以適用法規顯有錯誤為理由，並經本院許可外，不得再
抗告。如提起再抗告，應於收受後10日內，向本院提出再抗告狀
（附繕本），並繳納再抗告費新台幣1,000 元。
中    華    民    國    97    年    1     月    31    日
                                    書記官  魏慧夷


司法院資訊處製作；財團法人民間司法改革基金會備份。
